臺灣臺中地方法院刑事判決　　　　　　　　　　　　九十一年度自字第一三四號
　　自　訴　人　乙○○
　　被　　　告　戊○○
　　　　　　　　己○○
　　　　　　　　庚○○
　　　　　　　　癸○○
　　　　　　　　辛○○
　　　　　　　　蔡正通
　　　　　　　　丁○○
　　　　　　　　甲○○
　　　　　　　　丙○○
　　　　　　　　壬○○
右列被告因偽證等案件，經自訴人提起自訴，本院判決如左：
    主  文
本件被告戊○○、庚○○部分，免訴。
本件被告己○○、癸○○、辛○○、蔡正通、丁○○、甲○○、丙○○、壬○○部分
，自訴不受理。
    理  由
一、自訴意旨略以：（一）被告戊○○、己○○、庚○○三人於民國八十八年十二月
    六日在臺中市林新醫院毆打自訴人乙○○後，由被告戊○○等人在醫師前，搶奪
    自訴人之檢查證明。另外被告戊○○在警方及法院訊問時，誣賴自訴人吸毒，顯
    有妨害自訴人名譽。因認被告戊○○、己○○、庚○○三人涉有搶奪、妨害名譽
    等罪嫌。（二）被告癸○○身為警員，在林新醫院案發現場執勤時，竟恐嚇自訴
    人，謂這種事最好不要告，否則自己告到一褲子大便，使自訴人心生畏懼，不敢
    再告。又被告癸○○在法院做證時，栽贓自訴人有吸毒前科。因認被告癸○○涉
    有恐嚇、偽證等罪嫌。（三）被告辛○○、蔡正通二位警員在做證時，說案發時
    沒有看到有「被害人」，只看到自訴人精神恍惚，不知道自訴人是否有服用違禁
    品，但事實上歹徒確實當著警員之面攻擊自訴人。因認被告辛○○、蔡正通涉有
    偽證、偽造文書等罪嫌。（四）被告丁○○、甲○○二人係林新醫院警衛，案發
    時皆在自訴人身旁，從未離開視線，竟於偵審時做偽證說沒有看到有人被害，因
    認被告丁○○、甲○○涉有偽證罪嫌。（五）被告丙○○為林新醫院護士，也做
    偽證說不記得有人在醫院被挾持延路拖打，因認被告丙○○涉有偽證罪嫌。（六
    ）被告壬○○為第四分局承辦本案警員，於案發後要自訴人自己去ＴＶＢＳ拿現
    場翻拍錄影帶，結果他自己又說錄影帶沒有了，因認被告壬○○涉有湮滅證據罪
    嫌。
二、按案件曾經判決確定者，應諭知免訴之判決，並得不經言詞辯論為之，刑事訴訟
    法第三百零二條第一款、第三百零七條分別定有明文。又刑事訴訟法第三百零二
    條第一款規定，案件曾經判決確定者，應諭知免訴之判決，此項訴訟法上所謂一
    事不再理之原則，關於實質上一罪或裁判上一罪，均有其適用，牽連犯係裁判上
    一罪，如其方法或結果之犯罪行為，業經判決確定，其效力當然及於全部，倘復
    就牽連犯中之方法或結果行為，重行起訴，即應諭知免訴之判決，不得再予論科
    ，最高法院著有六十年度臺非字第七十七號判例可資參照。查本件被告戊○○、
    庚○○被訴於八十八年十二月六日傷害及強制自訴人等罪，業經本院於九十一年
  四月十日以九十年度易字第三六三七號各判處有期徒刑五月，嗣經上訴駁回，於
    九十一年八月十八日確定在案，此經調閱該案刑事卷宗查明無誤，並有臺灣高等
    法院被告全國前案紀錄表二份在卷足憑，依照首開說明，自訴人提起本案與前開
    案件有牽連犯之裁判上一罪之關係，自為前案確定判決效力所及，依上開說明，
    爰不經言詞辯論，而應就被告戊○○、庚○○二人為免訴判決之諭知。
三、次按已經提起公訴或自訴之案件，在同一法院重行起訴者，應諭知不受理之判決
    ，並得不經言詞辯論為之，刑事訴訟法第三百零三條第二款、第三百零七條分別
    定有明文。又一事不再理為刑事訴訟法上一大原則，蓋對同一被告之一個犯罪事
    實，祇有一個刑罰權，不容重複裁判，故就同一事實先後兩次起訴，法院應依法
    就重行起訴部分諭知不受理之判決，最高法院著有五十五年度臺非字第一七六號
    判例可資參照。查本件被告己○○被訴於八十八年十二月六日對自訴人傷害及強
    制行為，業經臺灣臺中地方法院檢察署檢察官於九十年十月一日提起公訴（目前
    由本院發布通緝中），此經調閱該署八十九年度偵字第三五七０號偵查案卷查明
    屬實，並有臺灣高等法院被告全國前案紀錄表一份在卷足據。本件自訴人於九十
    一年十二月五日就有牽連關係之同一案件，向本院重行起訴，依照上開說明，本
    件爰不經言詞辯論，而應就被告己○○為不受理之諭知。
四、再按犯罪之被害人得提起自訴，又犯罪事實之一部提起自訴者，他部雖不得自訴
    亦以得提起自訴論。但不得提起自訴部分係較重之罪，或其第一審屬於高等法院
    管轄，或第三百二十一條之情形者，不在此限，刑事訴訟法第三百十九條第一項
    前段、第二項定有明文。另不得提起自訴而提起者，應諭知不受理之判決，並得
    不經言詞辯論為之，刑事訴訟法第三百三十四條、第三百零七條亦定有明文。復
    按犯罪之被害人得提起自訴，所謂被害人，係限於因犯罪而直接被害之人，必其
    人之法益由於犯罪行為直接所加害，若須待乎他人之另一行為而其人始受損害者
    ，即非因犯罪直接所受之損害，不得提起自訴。至個人與國家或社會，因犯罪而
    同時被害者，該被害之個人，固亦得提起自訴，但所謂同時被害，自須個人之被
    害與國家或社會之被害由於同一之犯罪行為所致，若犯罪行為雖足加國家或社會
    以損害，而個人之受害與否，尚須視他人之行為而定者，即不能謂係同時被害，
    仍難認其有提起自訴之權。在他人刑事被告案內為證人之人，在審判或偵查時，
    依法具結而為虛偽之陳述，固足使採證錯誤，判斷失平，致司法喪失威信，然此
    種虛偽之陳述，在他人是否因此被害，尚繫於執行審判或偵查職務之公務員採信
    其陳述與否而定，並非因偽證行為直接或同時受有損害，即與刑事訴訟法所稱之
    被害人並不相當，其無提起自訴之權，自不待言，最高法院著有二十六年度渝上
    字第八九三號判例可資參照。末按湮滅證據為妨害國家之搜索權，私人並非因犯
    罪而直接被害之人，不得提起自訴，最高法院亦著有二十六年度上字第一一二一
    號判例足參。查本件被告自訴被告癸○○恐嚇、偽證罪嫌，自訴被告辛○○、蔡
    正通二人偽證、偽造文書罪嫌，各罪間具有牽連犯之裁判上一罪關係，茲比較上
    開各罪之刑度，均以偽證罪為重，因偽證罪係侵害國家法益之罪，不得提起自訴
    ，業如前述，而其餘之罪，依前揭刑事訴訟法第三百十九條第二項但書之規定，
    亦均不得提起自訴。又自訴人自訴被告丁○○、甲○○、丙○○三人偽證罪嫌，
    自訴被告壬○○湮滅證據罪嫌，依前開說明，均不得提起自訴。是故自訴人對被
    告癸○○、辛○○、蔡正通、丁○○、甲○○、丙○○、壬○○等人提起本件自
    訴，依法均有未合，爰不經言詞辯論，均諭知不受理之判決。
據上論斷，應依刑事訴訟法第三百四十三條、第三百零二條第一款、第三百零三條第
二款、第三百三十四條、第三百十九條第一項前段、第二項但書、第三百零七條，判
決如主文。
中      華      民      國    九十一    年     十二     月     十八     日
                                臺灣臺中地方法院刑事第四庭
                                        法  官  張  靜  琪
右正本證明與原本無異。
如不服本判決，應於判決送達後十日內向本院提出上訴狀，上訴於臺灣高等法院臺中
分院( 須附繕本 )。
                                        書記官
中      華      民      國    九十一    年     十二     月     十八     日
